臺灣彰化地方法院刑事判決　　　　　　　　　　　　　　九十年度訴字第七三七號
　　公　訴　人　臺灣彰化地方法院檢察署檢察官
　　被　　　告　壬○○
右列被告因偽造文書等案件，經檢察官提起公訴（八十九年度偵字第四０八二號），
本院判決如左：
    主      文
壬○○共同連續行使偽造私文書，足以生損害於他人，處有期徒刑肆月，如易科罰金
，以佰元折算壹日。
壬○○於行動電話申請書及同意書上所偽造之「己○○」、「癸○○」、「卯○○」
署押各肆枚，「丁○○」、「庚○○」、「辛○○」、「乙○○」、「子○○」署押
各貳枚，「甲○○」、「寅○○」、「丙○○」署押各壹枚，扣案之行動電話壹拾肆
支，均沒收。
    事      實
一、壬○○明知名為「何文宏」（據壬○○告稱）之成年男子交付如附表所示之己○○等人之國民身分證，均係他人所遺失之物，且渠等並無委託申辦行動電話使用
    之意思，竟與「何文宏」二人共同基於意圖為自己不法所有之概括犯意聯絡，自
    民國八十八年十月中旬起至同年十一月九日止，由壬○○一人或壬○○與「何文
    宏」二人，連續前往彰化縣彰化市○○路○段二三一號「尋易衛星通訊彰化店」
    等通訊行，持上開他人遺失之國民身分證，向通訊行店員表示欲申辦行動電話，
    並於行動電話申請書及同意書上之申請人簽名欄內偽簽如附表所示己○○等人之
    姓名，而與申請書上其餘之記載結合而成一完整之申請文件，持以交付各該店員
    予以行使。致使受理之通訊行店員均陷於錯誤，以為壬○○即為遺失身分證之所
    有人，或已受有身分證所有人之充分授權，而同意讓其使用如附表所示之行動電
    話門號，且每一門號均搭配ＮＯＫＩＡ  ５１３０型行動電話一支交付使用，均
    足以生損害於附表所示之人及尋易衛星通訊彰化店等通訊行之權益。壬○○取得
    附有門號之行動電話後，隨即將之連同上開國民身分證交回「何文宏」處，並收
    受每支行動電話新台幣（下同）三千元之報酬。嗣於八十八年十一月十三日下午
    四時許，壬○○攜帶「何文宏」提供之行動電話十四支，至桃園縣中正國際機場
    出境大廳準備前往澳門時，為警察覺可疑而上前查獲，並當場扣得「何文宏」所
    有之上開十四支行動電話。
二、案經內政部警政署航空警察局移請臺灣桃園地方法院檢察署呈請臺灣高等法院檢
    察署核轉臺灣彰化地方法院檢察署檢察官偵查起訴。
    理      由
一、訊據被告壬○○對於右揭除被害人王清儀部分以外之申請行動電話及為警查獲經
    過固坦承不諱，惟矢口否認有何偽造文書及詐欺犯行，辯稱：「何文宏」將身分
    證交給伊申辦行動電話時，僅表示身分證之所有人均為公司員工，來源應無不法
    ，伊並不知道所使用之身分證均為他人遺失之物，辦妥之行動電話均交給「何文
    宏」，並未見任何異狀，而被害人王清儀之行動電話並非伊所申請云云。然查：
    右揭事實，業據被害人己○○、丁○○、庚○○、辛○○、甲○○、寅○○、癸○○、乙○○、卯○○、丙○○於警訊中指訴遺失身分證及並未申辦如附表所示
    之行動電話門號等情明確，並經被害人即尋易衛星通訊彰化店負責人戊○○詳述
    被告前來申請行動電話之經過無訛，復有各該行動電話申請書附卷可稽。而被告
    於本院訊問時業已自承：並不清楚「何文宏」開設何種公司等語，顯見其對於「
    何文宏」所述公司之成員多寡及規模大小均非明瞭，又豈有可能盡信「何文宏」
    先後交付為數不菲之身分證件均為公司員工所有？再者，被告申請之行動電話如
    僅供作公司職員聯絡使用，理應交由員工各別保管使用，「何文宏」自無將申請
    所得之十四支行動電話一併交由被告帶出國境之必要。況且受託代辦行動電話相
    較於個人親自前往通訊行辦理該項業務，通常並無減省費用之特別優待，而申請
    辦理之程序亦毋須依賴特殊之知識經驗，縱有接受他人委託處理，亦無可能獲致
    高額酬勞。乃被告竟於每申辦一支行動電話後，即可自「何文宏」處獲取三千元
    之報酬，此與單純受託辦理之常情自有相悖，如非其中涉有不法情事，「何文宏
    」焉須以此重利相誘？被告身負大專畢業之學歷，對於人情事理之認知判斷應非
    低微，更無可能就上開利害關係毫無所悉，此觀被告前於警訊時陳稱：「何文宏
    」當初交付身分證時，即有感覺可疑等語，益足為證。從而，被告前揭辯稱以為
    合法授權申辦行動電話云云，顯有未洽，不足為採。又被告雖稱以被害人乙○○
    申請之行動電話與己無涉云云，然對照卷附同於八十八年十月十四日分別以被害
    人乙○○及卯○○名義製作之行動電話申請書（門號分別為000000000
    0、0000000000），不僅前往申辦之通訊行均在彰化縣彰化市境內，
    地緣關係甚為接近；況且其上填載之帳單地址，又均為彰化市○○路○段一三二
    號，填寫客戶資料之字跡，不論就筆順、轉折、字型觀察均屬相符，顯係出於同
    一人所為。則被告既已自承申請被害人卯○○之上開行動電話，按理被害人王清
    儀之部分當無可能係他人辦理，堪可認定亦屬被告於申請書及同意書上偽簽姓名
    出面申辦。至於證人即泰佑電話專賣店負責人丑○○雖表示已無從辨識被告是否
    即為申請之人等語，然因申請時間距今已逾二年有餘，時日相隔已久，本無從期
    待該名證人得以逐一詳記數年前客戶之長相特徵，自不得僅以證人丑○○無法明
    確指認被告，即遽為推翻前揭不利被告之認定。又被告擅自持他人之身分證在申
    請書上偽簽姓名後持以行使，致使通訊行店員陷於錯誤而交付行動電話，對於遭
    冒用名義之人及受理申請之通訊行均足以造成損害，殆無可疑。本案事證已臻明
    確，被告犯行至堪認定。
二、核被告壬○○所為，係犯刑法第二百十六條、二百十條之行使偽造私文書罪，及
    同法第三百三十九條第一項之詐欺取財罪。被告於行動電話申請書及同意書上偽
    造被害人署押，應係偽造私文書之部分行為，而偽造私文書之低度行為，又為行
    使之高度行為所吸收，均不另論罪。其與「何文宏」二人就上開所為犯行，有犯
    意聯絡及行為分擔，均為共同正犯。而被告多次所為偽造私文書及詐欺取財犯行
    ，均屬時間緊接，方法相同，觸犯構成要件相同之罪名，顯係基於概括犯意反覆
    為之，應各依連續犯之規定論以一罪，並均依法加重其刑。且被告又以行使偽造
    私文書犯行作為詐欺取財之方法行為，上開二罪間具有方法結果之牽連關係，應
    依刑法第五十五條之規定，從較重之連續偽造私文書罪論處。爰審酌被告犯罪動
    機、手段、目的、所生危害、犯罪後否認犯行之態度、具有大專畢業學歷之智識
    程度等一切情狀，量處如主文所示之刑，併諭知易科罰金之折算標準，以示懲儆
    。扣案之行動電話十四支，均係被告犯罪所得之物，且歸共犯「何文宏」所有，
    業據被告供明在卷，應依刑法第三十八條第一項第三款之規定，宣告沒收。另被
    告於行動電話申請書及同意書上所偽造之「己○○」、「癸○○」、「卯○○」
    署押各四枚，「丁○○」、「庚○○」、「辛○○」、「乙○○」、「子○○」
    署押各二枚，「甲○○」、「寅○○」、「丙○○」署押各一枚，雖其原本均未
    扣存於本案卷內，但仍無證據證明業已滅失，均應依刑法第二百十九條予以沒收
    。
三、又被告為前開犯罪行為後，刑法第四十一條已於九十年一月十日修正公布，經比
    較修正前後之規定，以修正後之新法較有利於被告，爰依刑法第二條第一項前段
    規定，適用修正後之刑法第四十一條第一項前段，而諭知易科罰金之折算標準，
    附此敘明。
四、公訴意旨另以：被告壬○○於前揭犯罪期間內，基於為自己不法所有之意圖，取
    得上開被害人遺失之國民身分證，並於申辦取得行動電話後撥打使用，另分別涉
    有刑法第三百三十七條之侵占遺失物罪及電信法第五十六條第一項之盜用他人電
    信設備罪嫌等語。惟按犯罪事實應依證據認定之，無證據不得推定其犯罪事實，
    刑事訴訟法第一百五十四條定有明文。經查：被告雖曾持有上開他人遺失之國民
    身分證，惟均係基於受託辦理行動電話之目的，並於辦妥上開事宜後，均已交還
    「何文宏」繼續持有，則其僅因前揭目的而一時經手遺失證件，自與意圖為自己
    不法所有之主觀構成要件有所未合；且被告係於「何文宏」取得上開遺失證件後
    ，才經由「何文宏」之交付而持有，斯時「何文宏」之侵占遺失物之犯罪行為已
    然完成，被告更無與之有何犯意聯絡或行為分擔可言。再者，被告於偵審期間一
    再堅詞否認曾經撥打申請之行動電話，而公訴人亦未就此調閱通聯紀錄以明被告
    使用之事實，徒憑「申購電話既在於圖利，於購得動電話後，焉有不趁機利用盜
    撥之理」等臆測之詞逕自推論，已嫌未洽。而被告僅負責出面申辦行動電話，至
    於交付予「何文宏」後之使用情形，則非被告所須過問，是以「何文宏」事後倘
    有撥打使用或另行交付他人持用等其他犯行，然被告既非親身參與其中，亦難遽
    認其有分擔犯罪行為之實施可指。另就法律適用之層面以言，被告持用他人遺失
    之身分證申請行動電話門號，如真有撥打使用之行為，但因實際上之所有人仍為
    被告或其共犯，並非申請名義人所有之物，非屬他人之電信設備，且行動電話之
    內、外碼亦為真正，並非盜拷而來，與電信法第五十六條第一項之構成要件不盡
    相符，亦無逕依該條予以刑事處罰之餘地（臺灣高等法院暨所屬法院八十八年度
    法律座談會刑事類第十八號法律問題研討結果同此見解）。綜上所陳，公訴人未
    經詳查犯罪事實並細繹法律文義，逕認被告涉犯前揭二項罪名，至為疏略，不足
    為採，被告就此部分之犯行應屬不能證明。惟因公訴人認被告就此如成立犯罪，
    與前揭論罪科刑之部分仍有牽連犯之裁判上一罪關係，爰不另為無罪之諭知。
據上論斷，應依刑事訴訟法第二百九十九條第一項前段，刑法第二條第一項前段、第
二十八條、第五十六條、第二百十六條、第二百十條、第三百三十九條第一項、第五
十五條、第二百十九條、第四十一條第一項前段、第三十八條第一項第三款、罰金罰
鍰提高標準條例第一條前段、第二條，判決如主文。
本案經檢察官陳茂亭到庭執行職務。
中    華    民    國    九十一      年      四      月      十二        日
                                臺灣彰化地方法院刑事第三庭
                                    法      官  高  文  崇
右正本證明與原本無異。
如不服本判決，應於判決送達後十日內向本院提出上訴狀( 須附繕本 )。
告訴人或被害人對於判決如有不服具備理由請求檢察官上訴者，其上訴期間之計算係
以檢察官收受判決正本之日期為準。
                                    法院書記官  謝  志  鑫
中    華    民    國    九十一      年      四      月      十六        日
刑法第二百十六條
行使第二百十條至第二百十五條之文書者，依偽造、變造文書或登載不實事項或使登
載不實事項之規定處斷。
刑法第二百十條
偽造、變造私文書，足以生損害於公眾或他人者，處五年以下有期徒刑。
刑法第三百三十九條第一項
意圖為自己或第三人不法之所有，以詐術使人將本人或第三人之物交付者，處五年以
下有期徒刑、拘役或科或併科一千元以下罰金。
附表
┌───┬──────┬──────┬──────┬───────┬─────┐
│編號  │遭冒用人姓名│行動電話門號│ 申 請 日 期│申  請  地  點│備      註│
├───┼──────┼──────┼──────┼───────┼─────┤
│一    │己○○      │0000000000  │88年10月14日│台中市○○路三│申請書、同│
│      │            │            │            │段一七二號「好│意書      │
│      │            │            │            │望角通信廣場」│          │
│      │            │            │            │              │          │
├───┼──────┼──────┼──────┼───────┼─────┤
│二    │己○○      │0000000000  │88年10月14日│台中市○○路三│申請書、同│
│      │            │        │            │段一七二號「好│意書      │
│      │            │            │            │望角通信廣場」│          │
│      │            │            │            │              │          │
├───┼──────┼──────┼──────┼───────┼─────┤
│三    │丁○○      │0000000000  │88年10月14日│彰化市○○○路│申請書    │
│      │            │            │            │三十二號一樓「│          │
│      │            │            │            │天天通電訊有限│          │
│      │            │            │            │公司」        │          │
├───┼──────┼──────┼──────┼───────┼─────┤
│四    │丁○○      │0000000000  │88年10月14日│彰化市○○○路│申請書    │
│      │            │            │            │三十二號一樓「│          │
│      │            │            │            │天天通電訊有限│          │
│      │            │            │            │公司」        │          │
├───┼──────┼──────┼──────┼───────┼─────┤
│五    │庚○○      │0000000000  │88年10月15日│彰化市○○路一│申請書    │
│      │            │            │            │段二三一號「尋│          │
│      │            │            │            │易衛星通訊彰化│          │
│      │            │            │            │店」          │          │
├───┼──────┼──────┼──────┼───────┼─────┤
│六    │庚○○      │0000000000  │88年10月15日│彰化市○○路一│申請書    │
│      │            │            │            │段二三一號「尋│          │
│      │            │            │            │易衛星通訊彰化│          │
│      │            │            │            │店」          │          │
├───┼──────┼──────┼──────┼───────┼─────┤
│七    │辛○○      │0000000000  │88年10月14日│彰化市○○○路│申請書    │
│      │            │          │            │三十二號一樓「│          │
│      │            │            │            │天天通電訊有限│          │
│      │            │            │            │公司」        │          │
├───┼──────┼──────┼──────┼───────┼─────┤
│八    │辛○○      │0000000000  │88年10月14日│彰化市○○○路│申請書    │
│      │            │            │            │三十二號一樓「│          │
│      │            │            │            │天天通電訊有限│          │
│      │            │            │            │公司」        │          │
├───┼──────┼──────┼──────┼───────┼─────┤
│九    │甲○○      │0000000000  │88年11月9日 │彰化市○○路一│申請書    │
│      │            │            │            │段二三一號「尋│          │
│      │            │            │            │易衛星通訊彰化│          │
│      │            │            │            │店」│          │
├───┼──────┼──────┼──────┼───────┼─────┤
│十    │寅○○      │0000000000  │88年11月2日 │彰化市○○路一│申請書    │
│      │            │            │            │段二三一號「尋│          │
│      │            │            │            │易衛星通訊彰化│          │
│      │            │            │            │店」          │          │
├───┼──────┼──────┼──────┼───────┼─────┤
│十一  │癸○○      │0000000000  │88年10月14日│彰化市○○○路│申請書、同│
│      │            │            │            │三十二號一樓「│意書      │
│      │            │            │            │天天通電訊有限│          │
│      │            │            │            │公司」        │          │
├───┼──────┼──────┼──────┼───────┼─────┤
│十二  │癸○○      │0000000000  │88年10月14日│彰化市○○○路│申請書、同│
│      │            │            │            │三十二號一樓「│意書      │
│      │            │            │            │天天通電訊有限│          │
│      │            │            │            │公司」        │          │
├───┼──────┼──────┼──────┼───────┼─────┤
│十三  │乙○○      │0000000000  │88年10月14日│彰化市○○路一│申請書、同│
│      │            │            │            │段二一九號「泰│意書      │
│      │            │            │            │佑電話專賣店」│          │
│      │            │            │            │              │          │
├───┼──────┼──────┼──────┼───────┼─────┤
│十四  │卯○○      │0000000000  │88年10月19日│彰化市○○○路│申請書、同│
│      │            │            │            │三十二號一樓「│意書      │
│      │            │            │            │天天通電訊有限│          │
│      │            │            │            │公司」  │          │
├───┼──────┼──────┼──────┼───────┼─────┤
│十五  │卯○○      │0000000000  │88年10月14日│彰化市龍山里中│申請書、同│
│      │            │            │            │山里二段九一六│意書      │
│      │            │            │            │號「奇美電信有│          │
│      │            │            │            │限公司」      │          │
├───┼──────┼──────┼──────┼───────┼─────┤
│十六  │丙○○      │0000000000  │88年11月2日 │彰化市○○○路│申請書    │
│      │            │            │            │三十二號一樓「│          │
│      │            │            │            │天天通電訊有限│          │
│      │            │            │            │公司」        │          │
├───┼──────┼──────┼──────┼───────┼─────┤
│十七  │子○○      │0000000000  │88年10月15日│彰化市○○路一│申請書    │
│      ││            │            │段二三一號「尋│          │
│      │            │            │            │易衛星通訊彰化│          │
│      │            │            │            │店」          │          │
├───┼──────┼──────┼──────┼───────┼─────┤
│十八  │子○○      │0000000000  │88年10月15日│彰化市○○路一│申請書    │
│      │            │            │            │段二三一號「尋│          │
│      │            │            │            │易衛星通訊彰化│          │
│      │            │            │            │店」          │          │
└───┴──────┴──────┴──────┴───────┴─────┘
